臺灣臺北地方法院刑事裁定　
110年度秩抗字第13號
抗  告  人  洪鼎清
上列抗告人即被移送人因違反社會秩序維護法案件，不服本院臺
北簡易庭中華民國110年6月2日第一審裁定（110年度北秩字第19
7號，移送案號：臺北市政府警察局中正第一分局110年5月25日
北市警中正一分刑字第1103004877號移送書），提起抗告，本院
管轄第二審之普通庭裁定如下：
    主  文
抗告駁回。
    理  由
一、原裁定意旨略以：抗告人即被移送人洪鼎清於民國110年5月
    11日晚間10時50分前後，在臺北市○○區○○街0號前，公然以
    「幹你娘」、「他媽的」等不當之言詞相加於依法執行勤務
    之警員乙○○，惟尚未達強暴脅迫或侮辱程度，爰依社會秩序
    維護法第85條第1款之規定，裁處被移送人罰鍰新臺幣1,000
    元。
二、抗告意旨則以：抗告人當時並不是對警員有任何不當之言詞
    ，警方到場後我雖然並沒有控制好自己的情緒，但我並沒有
    妨礙到警方辦案，他們人員要帶我離開現場，我也配合的移
    動腳步，是警員自己不懂現場狀況，就對我直接噴辣椒水等
    語。
三、按於公務員依法執行職務時，以顯然不當之言詞或行動相加，尚未達強暴脅迫或侮辱之程度者，處拘留或新臺幣12,000元以下罰鍰，社會秩序維護法第85條第1款定有明文。惟該顯然不當之言詞如已達侮辱之程度，則係觸犯刑法第140條第1項之侮辱公務員罪。又所謂「侮辱」，係指以粗鄙之言語、舉動、文字、圖畫等，對他人予以侮謾、辱罵，足以減損或貶抑他人在社會上客觀存在之人格地位，始足當之；而是否構成「侮辱」之判斷，除應注意行為人與被害人之性別、年齡、職業等個人條件外，尤應著重行為人與被害人間之關係、行為時之客觀情狀、行為地之方言或語言使用習慣、所為之用語、語氣、內容及連接之前後文句等事項統合觀之，依社會一般人對於語言使用之認知，進行客觀之綜合評價，不宜僅著眼於特定之用語文字，即率爾論斷。經查：　
　㈠抗告人於上揭時、地，與計乘車司機丙○○對罵，依法執行職
    務之值班警員乙○○上前制止、要求其冷靜，然抗告人未能控
    制情緒，持續咆嘯，到場之另名警員丁○○對抗告人噴灑辣椒
    水後，抗告人更加激動失控等情，業據抗告人於警詢時坦認
    在卷（見北秩卷第9至10頁），並有上開2名警員之職務報告
    在卷可稽（見北秩卷第11至13頁）。又依密錄器拍攝之現場
    影像檔顯示，抗告人係因不聽制止、持續咆嘯，且有作勢要
    毆打該計乘車司機而不斷推擠警員乙○○之行為，警員丁○○見
    狀以噴灑辣椒水之方式施以管束，抗告人則因不滿遭噴灑辣
    椒水，而對警員丁○○公然以「幹你娘」、「他媽的」等不當
    之言詞相加，此有上開職務報告、密錄器之影像擷取照片及
    音檔譯文等件附卷可查（見北秩卷第11至18頁）。
　㈡審之抗告人係因突遭噴灑辣椒水，為宣洩不滿情緒，始對警員口出惡言，雖其用字遣詞粗鄙不當，惟此僅屬其個人修養層次問題，難謂客觀上有何影響警員人格評價之情形，且其除上開不當言詞外，並無針對警員個人為其他貶損人格名譽之攻擊性言詞，難以遽認其主觀上確有侮辱警員之意，但已足認抗告人確有如原裁定所載：於公務員依法執行職務時，以顯然不當行動相加之情事。是抗告人上開抗辯，核與卷證不符，並不可採。
四、綜上所述，原裁定依社會秩序維護法第85條第1款規定，對
    抗告人裁處罰鍰，認事用法尚無不合，抗告意旨指摘原裁定
    不當，難認有理由，應予駁回。　
五、據上論斷，應依社會秩序維護法第58條、第92條，刑事訴訟
    法第412條，裁定如主文。
中　　華　　民　　國　　110 　年　　10　　月　　13  　日
                  刑事第九庭審判長法  官  黃怡菁
                                  法  官  蔡宗儒
                                  法  官  王筑萱 
以上正本證明與原本無異。本裁定不得再抗告。
　　　　　　　　　　　　　　　　  書記官　阮弘毅
中　　華　　民　　國　　110 　年　　10　　月　　15　　日